臺灣高等法院民事判決　　　　　　　　93年度保險上字第55號
上　訴　人　中央產物保險股份有限公司
法定代理人　甲○○
訴訟代理人　林昇格律師
複　代理人　李志成律師
　　　　　　高宏文律師
　　　　　　汪士凱律師
被　上訴人　德豐海運承攬運送有限公司
法定代理人　丁○○
訴訟代理人　王國傑律師
複　代理人　楊思莉律師
　　　　　　王松淵律師
被　上訴人　東易交通有限公司
法定代理人　丙○○
訴訟代理人　張安琪律師
被　上訴人　協運起重工程有限公司
法定代理人　乙○○
訴訟代理人　林明正律師
複　代理人　吳忠勇律師
被　上訴人　長榮國際儲運股份有限公司
法定代理人　己○○
訴訟代理人　梁穗昌律師
複　代理人　李夏菁律師
上列當事人間請求損害賠償事件，上訴人對於中華民國93年7月2
9日臺灣臺北地方法院92年度保險字第2號第一審判決提起上訴，
並為訴之追加，本院於96年3月13日言詞辯論終結，判決如下：
    主      文
上訴駁回。
追加之訴及其假執行之聲請均駁回。
第二審及追加之訴訴訟費用由上訴人負擔。
    事實及理由
一、本件被上訴人長榮國際儲運股份有限公司（以下簡稱長榮公
    司）原法定代理人游長和，已於民國96年1月24日變更為己
    ○○，有公司變更登記表附卷可憑。被上訴人協運起重工程
　　有限公司 (以下簡稱協運公司)之法定代理人原為蔡金玲，
  　已於93年12月24日變更為乙○○，有公司基本資料查詢表在
    卷可稽（見本院卷(四)第118頁），己○○、乙○○分別96年3
    月5日、同年月月13日聲明承受訴訟，均應予准許。
二、按二審訴之變更或追加，非經他造同意，不得為之。但民事
    訴訟法第255條第1項第2款至第6款情形，不在此限；同法第
    446條第1項定有明文。本件上訴人上訴聲明原為：(一)原判決
    廢棄。(二)被上訴人德豐海運承攬運送有限公司（以下簡稱德
    豐公司）應給付上訴人美金609,308.78元、日幣7,609,870
    元、新台幣565,925元。(三)被上訴人東易交通有限公司（以
    下簡稱東易公司）及協運公司應連帶給付上訴人美金609,30
    8.78元、日幣7,609,870元、新台幣565,925元。(四)長榮公司
    應給付上訴人美金609,308.78元、日幣7,609,870元、新台
    幣565,925元。(五)上開第(二)(三)(四)項中任一被上訴人為給付者
    ，他被上訴人於前開給付範圍內即免給付義務。(六)願供擔保
    ，請准宣告假執行。嗣上訴人於本院審理中雖就上開上訴聲
    明(二)(三)(四)變更被上訴人應給付上訴人新台幣24,121,805.7元
    ，並追加自起訴狀繕本送達翌日起至清償日止，按週年利率
    百分之五計算之利息（見95年7月26日上訴理由(六)暨更正狀
    ，本院卷(三)第73頁至第74頁）。復於95年8月9日上訴理由(七)
    暨更正狀就第一次上訴聲明(二)(三)(四)部分追加前開外幣部分依
    清償時臺灣銀行公告之外匯即期賣出匯率折付新台幣給付之
    （見本院卷(三)第96頁至第97頁）。復再於上訴理由(十)狀就第
    一次上訴聲明(二)(三)(四)追加：或新台幣24,121,805.7元（見本
    院卷(三)第168頁）。核上訴人於上訴理由(十)狀係為訴之追加
    ，其與原訴之基礎事實同一，主要爭點相同，各請求利益之
    主張在社會生活上可認為同一或關聯，而就原請求之訴訟及
    證據資料，於審理繼續進行在相當程度範圍內具有同一性，
    符合民事訴訟法第255條第1項第2款情事，依民事訴訟法第
    446條第1項但書規定，應予准許，合先敘明。
三、本件上訴人主張：訴外人東元電機股份有限公司（下稱東元
    公司）於民國90年12月間，從台灣基隆出口發電機馬達及零
    件至日本橫濱，委由德豐公司以貨櫃承攬運送，而德豐公司
    將前開貨櫃貨物固定事宜，再行委託東易公司及協運公司處
    理，嗣再交由立榮海運股份有限公司（立榮海運股份有限公
    司嗣後與長榮國際儲運股份有限公司合併，由長榮國際儲運
    股份有限公司為存續公司，以下稱長榮公司）“Uni Chart
    ”輪第0432CN-097航次為運送，並簽發載貨證券（編號UGMＺ
    000000000000），詎於運送過程中竟因捆紮不固、所用鋼索
    過細，以及貨櫃未固定穩當放置，致發生3台發電機馬達設
    備落海滅失、4台發電機馬達設備（以下簡稱系爭機器）翻
    覆受損嚴重，經評估檢驗、修復及再檢測，皆不符經濟效益
    ，故判定以全損方式處置。總計損失金額，3台發電機馬達
    為美金233,574.66元，4台發電機馬達設備為美金375,462.1
    2元，輕微受損馬達在日本檢測之相關費用為日幣6,708,280
    元，貨主派員赴日本檢測5台發電機馬達設備之食、宿、交
    通、機票等費用為新台幣40,219元、日本退運回台灣之運費
    等、吊運費等新台幣925,706元，日本公證費日幣901,590元
    ，合計美金609,308.78元、日幣7,609,870元、新台幣965,9
    25元。嗣系爭受損機器已經招標拍賣取得殘值新台幣400,00
    0元。而Ebara Corporation公司為載貨證券所載之受貨人及
    載貨證券持有人，已將本件受損貨物之所有權、其他應負損
    害賠償責任之第三人之損害賠償請求權及對保險人之保險金
    請求權均讓予東元公司，且上訴人已如數賠付保險金予東元
    公司後，爰依保險代位之法律關係，就德豐公司依民法第49
    5條、544條、第661條規定，就東易公司及協運公司依民法1
    84條、188條、第185條規定，就長榮公司部分依民法第634
    條、184條、第188條、海商法第63條規定，請求(一)德豐公司
    應給付上訴人美金609,308.78元、日幣7,609,870元、新台
    幣565,925元。(二)東易公司及協運公司應連帶給付上訴人美
    金609,308.78元、日幣7,609,870元、新台幣565,925元。(三)
    長榮公司應給付上訴人美金609,308.78元、日幣7,609,870
    元、新台幣565,925元。(四)前開第(一)、(二)、(三)項中任一被上
    訴人為給付者，他被上訴人於前開給付範圍內即免給付義務
    。並陳明願供擔保，請准宣告假執行。原審判決上訴人敗訴
    。上訴人不服，提起本件上訴，聲明：(一)原判決廢棄。(二)德
    豐公司應給付上訴人美金609,308.78元、日幣7,609,870元
    、新台幣565,925元。(三)東易公司及協運公司應連帶給付上
    訴人美金609,308.78元、日幣7,609,870元、新台幣565,925
    元。(四)長榮公司應給付上訴人美金609,308.78元、日幣7,60
    9,870元、新台幣565,925元。(五)前開任一被上訴人為給付者
    ，他被上訴人於前開給付範圍內即免給付義務。(六)願供擔保
    ，請准宣告假執行。並就前開上訴聲明(二)(三)(四)部分，追加「
    或新台幣24,121,805.7元」。
四、被上訴人則以：(一)本件上訴人並無要求被上訴人以美金、日
    幣為給付之權利。(二)上訴人代位東元公司之權利，已罹於民
    法第666條規定1年之時效。(三)上訴人就受領再保險之理賠部
    分，已喪失向被上訴人請求損害賠償之權利。(四)本件係於海
    上運送途中發生事故，非出於德豐公司之接收、保管及交付
    階段，且德豐公司選定長榮公司為東元公司運送貨物，東元
    公司亦未為反對之表示，足證德豐公司關於運送人之選定應
    無過失。(五)東易公司及協運公司至東元公司取貨捆紮時，係
    由東元公司自行將貨物裝入木箱，東易公司及協運公司僅負
    責將木箱捆紮至平板貨櫃上，而系爭機器所裝之平板貨櫃並
    無任何翻覆及位移，而係東元公司所提供之木箱過於輕薄，
    暨未於空隙以適當之填充，致於海上航行中搖晃，機器撞破
    木箱致鋼纜斷裂所致，其與東易公司、協運公司及長榮公司
    無涉。(六)本件東元公司以FOB為買賣條件取得貨款，故已無
    損害可言，上訴人自難代位取得損害賠償請求權，且上訴人
    就三台落海機器於目的地之市價並未為證明，日本檢測費用
    、派人赴日檢測費用及日本公證費用，係為確保理賠之範圍
    ，非直接貨損所生之損害，而貨物運回之費用是否因本件所
    必要支出，上訴人亦未舉證以明其實，應不得列入損害賠償
    範圍。(七)日本出具之公證報告其上所載受損之貨物型號，與
    台灣傑信公證公司（以下簡稱傑信公司）出具公證報告所載
    貨物型號不相符合，日本公證報告所載者，非系爭機器等語
    ，資為抗辯。均聲明：(一)上訴駁回。(二)如受不利判決願供擔
    保請准免為假執行之宣告。
五、上訴人主張東元公司委託德豐公司承攬運送系爭機器，自台
    灣運送至日本橫濱港，德豐公司並將其中貨櫃之貨物固定事
    由，交由東易公司及協運公司處理，而實際運送則交由長榮
    公司，並由長榮公司簽發載貨證券交Ebara  Corporation公
    司，嗣系爭機器發生3台發電機馬達設備落海滅失、4台發電
    機馬達設備翻覆受損嚴重，經Ebara Corporation公司將對
    系爭機器所得主張一切權利讓予東元公司，上訴人並已如數
    賠償東元公司，業據提出德豐公司運費計算單（請款單）、
    載貨證券（編號UGMＺ000000000000)、傑信公司公證報告、
    權利轉讓書、經認證權利移轉證書、東元公司代位求償收據
    、保險單為證（見原審卷(一)第61頁至第69頁、第111頁、原
    審卷(二)第59頁至第62頁），且前開經認證權利移轉證書經原
    審函詢台北駐日經濟文化代表處結果，Ebara Corporation
    公司確同意將系爭機器所得主張之一切權利讓予東元公司，
    來文附件原證4之1號讓渡書，係該公司代表取締役社長依田
    正稔簽字後，依續再經東京法務局所屬公證人役場公證及本
    處於2003年7月11日認證無誤，有本院93年5月7日院信文實
    字第0930103554號函附台北駐日經濟文化代表處93年4月28
    日日證字第1226號函附卷可考（見原審卷(二)第245頁至第246
    頁)，堪信為真。上訴人主張被上訴人就系爭機器之落海及
    翻覆損害，應負賠償責任云云，惟為被上訴人所否認，並以
    前揭情詞置辯，查：
  (一)關於長榮公司部分：
  1.按關於海上貨物運送人商業上的過失，世界各國立法，概採
    推定的過失責任主義。即關於運送人之責任只須運送物有喪
    失、毀損，或遲到情事，經託運人或受貨人證明屬實，而運
    送人未能證明運送物之喪失、毀損或遲到係因不可抗力或因
    運送物之性質或因託運人或受貨人過失所致者，則不問其喪
    失、毀損或遲到之原因是否歸責於運送人之事由，運送人均
    應負法律上或契約之責任（最高法院49年台上字第713號判
    例意旨參照）。核閱上訴人提出載貨證券，就託運人託運之
    機器裝載8只貨櫃（內含29木箱），並未有任何相反註記，
    足認長榮公司於接收系爭機器時，簽發者為清潔載貨證券，
    顯示長榮公司人所接受裝運之8只貨櫃外觀完好並無瑕疵。
    而系爭機器運抵日本橫檳港時，裝有馬達三大箱貨物，經證
    實最後落入海裡，而現場狀況，其中櫃號EMCU0000000部分
    ，裝有三個木箱，箱號為5、11與29，但是捆繩已經不見，
    每箱底蓋有非常輕微的摩擦／刮擦情形，但是箱子沒有嚴重
    損壞，貨櫃本身看起來完好。櫃號EMCU0000000部分，僅放
    置一個木箱，箱號為8，其他狀況同上。櫃號EMCU0000000部
    分，放置四個小木箱（箱號不明），內含2排ｘ2排列零件，
    兩條捆繩已經鬆脫（繩寬為12公釐）。現場仍有斷裂繩子。
    箱子略有移動。貨櫃本身及木箱看起來完好。櫃號EMCU0000
    000部分同上。櫃號EMCU0000000部分，沒有放置木箱，但是
    有四處散落的木箱碎片、尼龍布、斷裂的捆繩及帶扣。貨櫃
    看起來完好。櫃號EMCU0000000部分同上。另外櫃號EMCU000
    0000、EMCU0000000由於集散站業者表示，這兩櫃已經拖離
    並存放貨櫃場，所以公證公司未檢查（嗣經查驗1.櫃號0000
    000的貨櫃，捆繩用的一處環扣已經斷裂，其他部分就本公
    司人員所見為正常。2.櫃號0000000的貨櫃，就本公司人員
    所見完好無損。3.看似最大木箱，裝有編號8P-2370KW的馬
    達，但是在取出木箱之後，發現一邊木板有凹痕，馬達可能
    在木箱內有移動的情形。此貨物在毫無遮蔽下裝入卡車，並
    運送至收貨人的工廠）。箱號3的箱子以及一箱無箱號的箱
    子，放置在貨櫃場的地上，而不是貨櫃內，兩個木箱的底蓋
    遭受到非常輕微的損傷，但是其他部分看起來完好。此外四
    組馬達遺留在貨櫃場的地上，完全沒有任何防護包裝，也沒
    有包裝的材料。貨櫃場沒有屋頂以抵擋雨水，這四組馬達應
    該是垂直放入木箱，但是在貨櫃場卻是橫向擺放。四組馬達
    受到刮傷/摩擦、扭曲、凹陷、變形、而且/或四處有著不等
    程度的生鏽情形，由於在本公司的硝酸銀測試中，馬達出現
    清楚的含鹽反應，顯然可見接觸過海水。兩個看起來似乎是
    裝過馬達的空木箱已經嚴重破損，殘留許多包裝材料的碎片
    。此外，兩塊沈重的破損木蓋仍在兩側。故託運系爭機器有
    三箱落海、四組馬達設備翻覆受損嚴重等情，已如前述，並
    有上訴人提出日本公證人公證報告及其中譯文在卷可證（見
    原審卷(一)第158頁、第159頁），揆諸前開說明，即應推定長
    榮公司運送有過失之情事。長榮公司主張系爭機器由託運人
    自裝自計，系爭機器落海及翻覆受損，係因託運人就系爭機
    器於木箱包裝不固，致於船舶於航行撞出木箱翻覆落海所致
    ，其無庸就本件貨損負賠償之責等語，自應由上訴人就此負
    舉證之責。
  2.本件貨物係由東元公司包裝並固定木箱內後，再由東易公司
    及協運公司於90年12月21日將平板低板車開至東元公司之中
    壢廠，於東元公司協助下將木箱吊上來，固定於平板櫃上，
    經證人德豐公司經理吳宏剛（見本院卷(三)第160頁反面）、
    東元公司倉管人員戊○○（見本院卷(三)第186頁反面、187頁
    反面）陳證明確，且為上訴人所不爭執，堪信為真。是以
    本件系爭機器之包裝固定狀況係由(1)東元公司將系爭機器固
    定於貨板上，再以木箱包裝，(2)東易公司及協運公司將木箱
    固定於平板貨櫃上，(3)長榮公司將平板貨櫃固定甲板上。
  3.本件系爭機器落海及翻覆受損之原因，依日本公證報告記載
    ：「主要歸因於（按照日本規格）捆繩不足以將貨物固定在
    平板貨櫃所致，不過這部分仍得向相當當事人取得進一步的
    證據，例如…1.根據在東京上船勘驗的人員所述：a）只有
    東元的貨物遭到浪沖，或是帶著斷裂的捆繩移動。b)平板櫃
    未捲落海裡。貨櫃沒有移動，而且固定在船上隔間的適當位
    置。僅有貨物遺失或移動。c)從海事報告判斷，平板櫃似乎
    是在第4與第7隔間，此位置顯示不是船頭（船頭易受大浪影
    響）。d)船上沒有其他貨櫃受浪沖或水擊。東元貨物在船上
    的移動，造成其他貨櫃側受到實際損壞。2.就本公司（公證
    公司）人員所見，除了櫃號0000000的貨櫃上，有一處環扣
    破裂以外，平板櫃沒有顯著的實際損壞的情形。
    3.從橫濱貨櫃場所見到的碎片判斷，可能使用四條12公釐寬
    的捆繩，將每箱馬達固定在平板櫃上，捆繩的碎片顯示從中
    間割斷…」（見原審卷(二)第167頁至第168頁）。是依前揭公
    證報告所示，平板櫃除櫃號0000000的貨櫃有一處環扣破裂
    （見原審卷(二)第146頁）以外，其餘均未有顯著損害的情形
    ，而0000000號貨櫃所裝貨物，依長榮公司之公證報告第4頁
    記載：「Large sized box was slightly moved and slant
    ed, but placed on the container without any damage
    in cluding other small boxes（箱子有輕微移動，但放置
    在平板櫃上並沒有任何損害），並有第79號照片及其附註記
    載：「Large sized boxes stowed on 20`Frat rack conta
    iner NO.EMCU000000-0,one box was slanted but not yet
    broken」 (大箱堆存在20呎NO.EMCU000000-0平板櫃上，有
    一箱傾斜但未破損）附卷足憑（見原審卷(一)275頁、第312頁
    、卷(二)第341頁)，足證0000000號貨櫃雖有環扣破裂情事，
    但並未肇致系爭機器受損，益證系爭機器落海及翻覆受損，
    初步判斷係因木箱捆繩不足固定在平板櫃上所致 (實際係因
    木箱包裝不固所致，此部分詳如后述），核與長榮公司無涉
    。則長榮公司就系爭機器落海及翻覆受損，既能證明係因託
    運人就系爭機器繫縛不固所致，上訴人依保險代位、海商法
    第63條、民法第634條、侵權行為損害賠償請求權規定請求
    長榮公司負損害賠償責任，自不應准許。
  4.上訴人雖指陳長榮公司應將系爭貨櫃堆存在「船艙內」最上
    一層，始為妥適，惟長榮公司卻將其堆存於甲板上所有貨櫃
    最上一層，以致系爭機器落海及翻覆受損，長榮公司之堆存
    自有過失云云。查，依上訴人提出國立台灣海洋大學95年3
    月7日海商字第0950001865號函說明二(五)記載：「貨櫃運輸
    將貨櫃尺寸標準化，並將置於船上之標準制式儲位上。運送
    人收取運費之依據是依運送之貨物所佔之儲位多寡而定。若
    貨物尺寸過大，勢必會佔用到其他儲位，而造成貨物裝卸之
    困難及空間之閒置。貨主若對貨物之處置有特殊要求，應於
    洽定時明示並支付全額運費。在無特殊要求之情況下，運送
    人對於平板櫃於船上之排放可依當時該港口裝卸貨櫃及儲位
    之多寡、作業之便利性及安全性，裝置於甲板上或船艙內」
    （見本院卷(三)第5頁至第6頁）。是本件託運人對系爭機器交
    由長榮公司運送時，既未特別要求堆放船艙而特別議價，則
    依前揭函文所示，長榮公司自有依港口裝卸貨櫃及儲位之多
    寡、作業之便利性及安全性，決定堆放在甲板上，上訴人前
    揭抗辯，自無足取。
  5.又依上訴人提出傑信公司之公證報告第5頁、結論：雖記
    載：「綜觀本案3台發電機馬達設備8P-1410OHP/1台、6P-75
    7HP/1台、8P-3180HP/1台)落海，及4台發電機馬達設備(8P-
    1410OHP/1台、8P-3180HP/2台、6P-1710OHP/1台)翻覆受損
    ，誠如查勘所詳述，評估推測其肇因似運送人作業疏失，…
    」（見原審卷(一)第67頁），惟傑信公司係於系爭機器90年12
    月28日運至目的橫濱港後，Ebara　Corporation公司將其中
    四台發電機馬達設備退回東元公司後，傑信公司嗣於91 年3
    月19日始前住勘查，其勘查所依據之資料係貨主提供之文件
    及口述說明，獲知東元公司出口12台發電機馬達設備，係以
    整裝貨櫃方式由8X20`貨櫃等，有該公司公證報告壹、勘查
    說明一、1.之記載至為明確（見原審卷(一)第63頁）。故傑信
    公司既未於系爭機器卸載時勘查平板櫃、木箱如何損壞之情
    狀，其僅依東元公司提供之文件及口述說明，遽以判斷其肇
    因似為運送人疏失，傑信公司此部分公證報告，自不足採。
  (二)東易公司及協運公司部分：
  1.按民法第184條第1項前段規定侵權行為以故意或過失不法侵
　　害他人之權利為成立要件，故主張對造應負侵權行為責任者
  　，應就對造之有故意或過失負舉證責任（最高法院58年台上
    字1421判例意旨參照）。本件上訴人主張系爭機器由東元公
    司裝入木箱後，再由東易公司及協運公司固定在平板櫃上時
    ，因共同故意或過失固定不當，致系爭機器落海及翻覆受損
    ，東易公司及協運公司應負共同侵權行為責任云云，揆諸前
    開說明，自應由上訴人就東易公司及協運公司有故意或過失
    負舉證責任。
  2.依上訴人提出日本公證報告系爭機器受損原因係捆繩不足以
    將貨物固定在平板貨櫃所致，所依據之理由：「從橫濱貨櫃
    所見到碎片判斷，可能使用四條12公釐的捆繩，將每箱馬達
    固定在平板櫃上。捆繩的碎片顯示從中割斷。在日本，寬度
    12公釐的繩索斷列負荷量，一般是7到8；繩索的安全負荷量
    ，一般是斷裂負荷量的五分之一。以此比例：8/5=1.6噸。
    基於考量到船隻傾斜搖晃，船上貨物可能傾斜至45度，所以
    支撐貨物用的繩索，每邊應能支撐70%的貨物重量。以此事
    件為例：6P-565KW或6.6噸，一邊繩索必須能支撐6.6X0.7=4
    .62 噸的重量。理論上，需要4.62/1.6=2.8875條12公釐寬
    的繩索，如果沒有意外，一邊四條繩索已以支撐馬達。8P-1
    050KW或12.6噸，一邊繩索必須能支撐12.6X0.7=8.82噸的重
    量。理論上，需要8.82/1.6=5.5125條12公釐寬的繩索，四
    條繩索似乎不足以支撐這組馬達」 (見原審卷(二)第168頁)。
    惟為東易公司及協運公司所否認。查：
  (1)上揭日本公證報告認寬度12公釐繩索斷裂負荷量，一般是7
    至8噸，而依東易公司提出國立臺灣大學工學院材料科學與
    工程學研究所對於4分即12公釐鋼纜所進行之拉斷力測試報
  　告所示（以下簡稱台大試驗報告書，見原審卷(二)第229頁）
    ，4分鋼索（即前揭12公釐鋼索）承載10,625kgf承載至左列
    荷重時於鋼索撕裂。經本院送請中華海事檢定社檢定結果（
    證物外放），認日本公證報告所稱"在日本，寬度12公釐的
    繩索斷裂負荷量，一般是7至8噸，證諸前述文獻，可信其尚
    符合日本目前工業實務之客觀現況"。而台大試驗報告書是
    依據CNS941　G3011操作的結果，將比目前提供依CNS2111
    G2013規範施行之結果更為可信。若將台大試驗報告與鋼纜
    證明書比較，在假設鋼纜證明書內容為真實，且其試驗方法
    符合國內工業實務規範之情況下，鋼纜證明書更適用於判斷
    本案所使用鋼索（纜）的拉斷負載（鋼纜證明書敘述鋼索（
    纜）之構造為12m/ m6x24"(鑑定人註:12 公釐6股24線)；規
    定撞斷荷重為7420kg;實際拉斷荷重為7450kg）。因此鑑定
    日本公證報告數據較為客觀可信。是系爭12公釐繩索依一般
    既可負重7至8公噸，四條鋼覽承重可達28至32公頓，以系爭
    機器總重173,300公斤，有載貨證券在卷可證（見原審卷(一)
    第62頁），平均分8個平板櫃為21,662.5公斤即21.6625公噸
    ，則東易公司及協運公司以四條12公釐之鋼覽固定木箱於平
    板櫃，顯足以承受系爭機器之重量，至為明確。而依日本公
    證報告雖稱，繩索的安全運作負荷量，一般是斷裂負荷量的
    五分一，基於考量船隻傾斜搖晃，船上貨物可能傾斜至45度
    ，所以支撐貨物用的繩索，每邊應可支撐70%的貨物量，故
    推算系爭機器12.6噸重者，一邊四條繩不足以支撐云云（見
    原審卷(二)第168頁），惟日本公證報告所示五分之一或70%
    比例依據為何，上訴人既未據明其實，且倘以系爭機器平均
    裝載每個平板櫃重量17.3噸者，則依日本公證報告所示比例
    ，東易公司須達17.3x0.7/1.6=7.7條12公釐的繩索。但長榮
    公司平板櫃僅有四個纜繩掛索，有該平板櫃照片在卷可證（
    見原審卷(二)第181頁），故東易公司及協運公司根本無從使
    用更多鋼纜捆綁。因此，上訴人提出日本公證報告，不能為
    有利於上訴人之認定。
  (2)又依系爭機器於包裝固定於木箱內時，東元公司僅有用木樑
    固定，沒有其他填充物，木箱內是用「井」字型4根木頭夾
    住，下面是螺絲鎖，上面有樑，這個樑是木箱本身的樑，這
    個樑是在木箱頂的下面。木箱的中間有空隙，這個中間的空
    隙不能填東西，此經證人即東元公司倉管人員戊○○陳證在
    卷（見本院卷(三)第187反面、第188頁）。以系爭機器既係高
    達6至12噸重之馬達，該木箱木板之容許使用強度或厚度需
    能承受載重，不僅底座需能抗壓載重，且須方便裝卸吊掛，
    尤其測板及頂板需有一定之抗壓強度，並能負荷吊索拉力。
    另機器堆存在木箱內亦需妥善以撐木、螺栓固定於木箱之一
    定位置，尤其對頂部較重之機器，貨品與木箱需有一定間隙
    ，並需使用緩衝材料填塞。惟依日本公證報告第1、2、3、4
    、7張彩色照片所示（見原審卷(二)第133頁至第136頁、第139
  　頁），該木箱之質料不僅非常單薄，且木箱與馬達間並未以
    任何填充材料塞滿，則其在海上航行傾斜搖晃時，自容易因
    固定不牢，致貨物衝破木箱而受損，至為顯然。徵諸日本公
    證報告第7頁記載：「四組馬達（即受損的四組馬達）遺留
    在貨櫃場地上，完全沒有任何防護包裝，沒有包裝的材料」
    、第9頁記載：「3.看似最大木箱，裝有編號8P-2370KW的馬
    達，但是在取出木箱之後，發現一邊大板有凹痕，馬達可能
    在木箱內有移動的情形」（見原審卷(二)第159頁、第161頁）
    ，足證系爭機器堆存木箱內於航行中確有移動的情形，又依
    日本公證報告所示現場雖有斷裂之鋼繩，惟該斷裂之鋼索依
    長榮公司提出遠東公司公證報告所附42號照片附註記載：「
    Closing　view of　securing wire,which was showing it
    s stands were cut one by　one,due to rubbing and jol
    ting with hard objection」 (鋼索一個個斷裂，係因被重
    物磨損及搖晃所致，見原審卷(二)第327頁），顯見鋼索之斷
    裂面並非瞬時無法承受力量而崩斷，參酌本件木箱係呈碎裂
    分解之，而一齊固定在平板櫃上其他木箱，有未崩解而仍固
    定在平板櫃上者，此觀日本公證報告所附照片第3、4、5頁
    （見原審卷(二)第135頁、第136頁、第137頁），及遠東公司
    公證報告所附7、38、39、40號照片至明（見原審卷(二)第315
    頁、第326頁），倘系爭事故係因東易公司及協運公司固定
    在平板櫃之鋼索不足而致系爭木箱崩裂，以海上風浪搖晃之
    程度，應是固定在該平板櫃上之木箱全部崩裂，而未有前揭
    所示崩裂一部分之情事，益證系爭機器落海及翻覆受損確係
    因東元公司堆存系爭機器於木箱不固，致機器衝出木箱磨損
    鋼索斷裂，至為明確。
  (3)另依上訴人提出之另案國立臺灣海洋大學95年3月7日函說明
    二(三)記載：「若要判定貨物外包裝是否符合貿易上之正常包
    裝及是否符合海上運送之交易習慣，應視貨物之種類而定。
    …本件系爭貨物為機械類，僅以塑膠帆布覆蓋，似乎稍嫌不
    足，常見之包裝為以木箱及適當填充物將貨物裝填後再將木
    箱置於平板櫃上，並以適當之鋼纜線將木箱固定妥當... 」
    （見本院卷(三)第5頁）。惟本件木箱中僅有以井字木條框住
    機械，並未有以填充物裝填，已如前述，若貨櫃內未包裝安
    全妥適，或未將貨物空隙處以襯墊填補妥當，難保於大風浪
    45 度搖晃下，及機器本身高達12公噸傾倒之側向力，致機
    台脫位左右傾倒相互碰撞，其相互間之碰撞力量甚巨，並撞
    擊磨擦木箱內部因而造成損壞之情事發生。參酌證人吳宏剛
    亦證稱：「現場看，發現機器的木箱有一面是壞的，另外三
    面是好的，這應該是貨物從裡面撞出，鋼索是被撞壞的，我
    們懷疑東元本身對於貨物就沒有固定好，周總當時也搖頭，
    為何一個馬達10多噸，只有用4個螺絲鎖，其他用木頭頂住
    ，我回到臺灣第一時間就有打電話問東元木箱廠，為何這麼
    重的東西，只有用4根螺絲鎖，因為東元一直在降低成本，
    一直殺配合廠商的價格，以前東元是鎖8根螺絲，現在為了
    降低成本，只有鎖4根螺絲，若是在平常情形，鎖4個螺絲是
    足夠的，但事發時的天氣非常惡劣，4根螺絲根本鎖不住」
    （見本院卷(三)第160頁）。足見東元公司就系爭機器之包裝
    顯有不固之情事，至為顯然。
  4.綜上，上訴人主張東易公司及協運公司在吊運系爭機器時，
    及將系爭機器固定在平板櫃上所用之鋼纜不足以支應海上航
    行風浪，致系爭機器落海及翻覆受損，既未能舉證以明其實
    ，上訴人以東易公司及協運公司有共同侵權行為而應負損害
    賠償責任云云，不應准許。
　(三)德豐公司部分
  　按承攬運送人，對於託運物品之喪失、毀損或遲到，應負責
    任。但能證明其於物品之接收保管、運送人之選定、在目的
    地之交付，及其他與承攬運送有關之事項，未怠於注意者，
    不在此限，民法第661條定有明文。本件上訴人主張其將系
    爭機器交德豐公司承攬運送，業據提出運送計算書為證（見
    原審卷(一)第61頁），且為德豐公司所不爭執，堪信為真。本
    件系爭機器有落海及翻覆受損之情形，已如前述，上訴人主
    張德豐公司應負債務不履行之賠償責任云云，惟為德豐公司
    所否認，查：
  1.按承攬運送人對於託運物有喪失、毀損或遲到情事雖應負責
    ，但能證明其物品之接收、保管、運送人之選定，在目的地
    交付及其他與運送有關事項，未怠於注意者，即可免責。本
    件德豐公司選定東易公司及協運公司將系爭機器吊送並固定
    在平板櫃上，暨選定長榮公司船舶運送。嗣系爭機器雖因落
    海及翻覆受損，惟其係因東元公司將系爭機器裝載於木箱時
    未固定妥適，致於海上航行傾斜搖晃時，因固定不牢，致系
    爭機器衝破木箱而受損，其不可歸責於東易公司、協運公司
    及長榮公司，已如前述。故德豐公司選任之東易公司、協運
    公司及長榮公司，均係信用可靠之運送人，且德豐公司就系
    爭機器之接收、保管，在目的地交付及其他與運送有關事項
    亦無其他輕疏之事項致系爭機器落海及翻覆受損，揆諸前開
    說明，德豐公司主張免責，應可採信。
  2.上訴人雖主張德豐公司承攬運送系爭機器應自己運送，詎德
    豐公司竟交予第三人運送，認有疏失云云。惟承攬運送本為
    行紀契約之一種特殊態，故民法第660條第2項即明定除本節
    有規定外，承攬運送準用關於行紀之規定，而行紀之規定雖
    又適用委任之規定，故承攬運送亦間接準用委任之規定。惟
    法律規定「準用」者，必須性質相類者，始有準用餘地。而
    承攬運送係為他人計算，使運送人為物品之運送，而受報酬
    之營業，其本質上即不自己為運送，故民法第663條即規定
    承攬運送人除契約另有訂定外，得自行運送物品。如自行運
    送，其權利義務，與運送人同，即承攬運送人得行使介入權
    自己運送，惟亦得不行使介入權。因此，承攬運送契約關於
    民法537條受任人應自己處理委任事務。但經委任人之同意
    或另有習慣或有不得已之事由者，得使第三人代為處理之規
    定，自不在準用之範圍。上訴人主張德豐公司違反民法第53
    7條規定，將有關運送情事交由東易公司及協運公司處理，
    依民法第544條規定，應負損害賠償責任云云，不足為採。
　(四)綜上，系爭機器落海及翻覆損害，既為東元公司提供之木箱
　  承載力不足，以及木箱與貨物間並無填充任何阻隔物以保護
    貨物與木箱，致系爭機器因於航行時傾斜脫位，而衝破木箱
    所致。被上訴人主張系爭貨損發生是因東元公司包裝不固所
    致，應屬可採。從而上訴人基於債務不履行及侵權行為以及
    保險代位之法律關係，請求被上訴人賠償其損害，自不應准
    許。
六、綜上所述，本件上訴人主張系爭機器落海及翻覆受損，被上
    訴人應負損害賠償責任云云，為不足採，被上訴人抗辯當屬
    可信，則被上訴人就系爭機器滅失及毀損自不負賠償責任。
    從而，上訴人本於侵權行為、債務不履行、保險代位等規定
    ，請求上訴人給付美金609,308.78元、日幣7,609,870元、
    新台幣565,925元，自不應准許。其假執行之聲請亦失所附
    麗，應併予駁回。原審為上訴人敗訴之判決，及駁回其假執
    行之聲請，並無不合。上訴意旨指摘原判決不當，求予廢棄
    改判，為無理由，應予駁回。至上訴人追加請求給付「或新
    台幣24,121,805.7元，及其假執行之聲請，亦無理由，不應
    准許。
七、本件事證已明，則關於上訴人請求權是否罹於時效消滅，因
    再保險受理賠後，其請求權是否已移轉再保險罹於公司，及
    其他兩造其餘攻擊防禦方法及未經援用之證據，經本院審酌
    後，核與本件之結論，不生影響，爰不一一贅述，附此敘明
    。
八、據上論結，本件上訴及追加之訴均為無理由，依民事訴訟法
    第449條第1項、第78條，判決如主文。
中    華    民    國    96    年    3     月    27    日
                    民事第十一庭
                        審判長法  官 　鄭雅萍
                              法  官   林恩山
                              法  官   蘇芹英
正本係照原本作成。
如不服本判決，應於收受送達後20日內向本院提出上訴書狀，其
未表明上訴理由者，應於提出上訴後20日內向本院補提理由書狀
（均須按他造當事人之人數附繕本）上訴時應提出委任律師或具
有律師資格之人之委任狀；委任有律師資格者，另應附具律師資
格證書及釋明委任人與受任人有民事訴訟法第466條之1第1項但
書或第2項（詳附註）所定關係之釋明文書影本。
中　　華　　民　　國　　96　　年　　3 　　月　　27　　日
　　　　　　　　　　　　　　　書記官   林初枝
附註：
民事訴訟法第466條之1（第1項、第2項）：
對於第二審判決上訴，上訴人應委任律師為訴訟代理人。但上訴
人或其他法定代理人具有律師資格者，不在此限。
上訴人之配偶、三親等內之血親、二親等內之姻親，或上訴人為
法人、中央或地方機關時，其所屬專任人員具有律師資格並經法
院認為適當者，亦得為第三審訴訟代理人。
